【裁判字號】    97,消債更,988
【裁判日期】    971120
【裁判案由】    聲請更生程序
【裁判全文】
臺灣高雄地方法院民事裁定           97年度消債更字第988號
聲  請  人  甲○○
上列當事人聲請消費者債務清理事件，本院裁定如下：
    主  文
聲請駁回。
聲請費用由聲請人負擔。
    理  由
一、聲請意旨略以：聲請人即債務人因積欠華南商業銀行股份有
    限公司（下稱華南銀行）等銀行房屋貸款、現金卡債務及私
    人借貸之債務共計新台幣 (下同)3,193,100 元 ，故於消費
    者債務清理條例（下稱消債條例）施行後之97年6 月26日向
    最大債權銀行即華南銀行，請求依照消債條例進行前置協商
    債務，惟遭華南銀行以聲請人無法取得保證人同意書為由，
    而致前置協商不成立，並發給前置協商不成立通知書。此外
    ，因聲請人無擔保或無優先權之債務總額未逾1,200 萬元，
    復未經法院裁定開始清算程序或宣告破產，爰聲請更生等語
    。
二、按「債務人不能清償債務或有不能清償之虞者，得依本條例
    所定更生程序，清理其債務」；「債務人無擔保或無優先權
    之債務總額未逾新台幣1,200 萬元者，於法院裁定開始清算
    程序或宣告破產前，得向法院聲請更生。」；「債務人對於
    金融機構因消費借貸、自用住宅貸款、信用卡或現金卡契約
    而負債務，在聲請更生或清算前，應提出債權人清冊，以書
    面向最大債權金融機構請求協商債務清償方案並表明共同協
    商之意旨。」；「協商成立者，應以書面做成債務清償方案
    ，由當事人簽名、蓋章或按指印；協商不成立時，應付與債
    務人證明書。」；「債務人與金融機構協商成立者，不得聲
    請更生或清算。但因不可歸責於己之事由，致履行顯有重大
    困難者，不在此限。」，消費者債務清理條例（下稱消債條
    例）第3 條、第42條第1 項、第151 條第1 項、第4 項、第
    5 項分別定有明文。是由上開條文意旨可知，若債務人於聲
    請更生前向最大金融機構聲請更生而不成立者，即符合聲請
    更生所要求之「協商前置」之程序要件，核先敘明。查本件
    聲請人曾於97年6 月27日，向目前之最大債權銀行即華南銀
    行聲請前置協商，惟遭華南銀行以聲請人無法取得保證人同
    意書為由，而致前置協商不成立，有卷附之前置協商不成立
    通知書可證（見本院卷第5 頁），是本件更生之聲請即符合
    消債條例所要求之「前置協商」要件。故本件所應審酌者為
    聲請人是否有「不能清償債務」或「不能清償之虞」之情形
    ，亦先敘明。
三、查聲請人所主張上情，業據聲請人提出債權人清冊、財團法
    人金融聯合徵信中心之個人信用報告回覆書（下稱聯徵信用
    報告）、土地登記謄本、建物登記謄本、戶籍謄本、聲請人
    95 、96 年度綜合所得稅各類所得資料清單、財產歸屬資料
    清單、勞保及健保投保資料、96年扣繳憑單、員工薪資單、
    97年1 至7 月之薪資證明等文件為證，而堪信為真實。惟聲
    請人所陳其已有「不能清償債務」或「不能清償之虞」之情
    形則非屬實，茲敘述理由如下：
  (一)聲請人目前所負之債務共計為3,193,100 元乙節，有聲請人
    所提之債權人清冊、聯徵信用報告--債務清理條例前置協商
    專用債權人清冊及聯徵信用報告附卷可考，堪信為真實。
  (二)惟觀諸聲請人所提之95年度綜合所得資料清單所載，其95年
    度之所得為325,178 元（見本院卷19頁），平均每月所得則
    約為27,098元；96年所得扣繳憑單所載之年度所得為353,
    996 元（見本院卷35至36頁），平均每月為29,499元；及聲
    請人提之97年1 至7 月薪資證明（見本院卷69至75頁），聲
    請人平均每月薪資約為27,000餘元，可知在聲請人聲請更生
    前2 年間，每月已有約2 萬7 千元至2 萬9 千元之固定收入
    ；再者，聲請人現名下有坐落高雄縣鳳山市○○段387 地號
    之土地，及其上之建物即門牌號碼高雄縣鳳山市○○街37號
    12 樓 各一筆，而該筆土地及房屋，現由本院以96年度執字
    第4102 3號實施強制執行程序中，在該執行程序中，法院對
    於上開房地鑑價結果所定之拍賣最低價格為320 萬元等節，
    有聲請人之財產歸屬清單及本院96年執字第41023 號拍賣公
    告附卷可憑，堪信為真實。職是，若上開之房地經拍賣變價
    後，即足以完全清償其所負之全部債務，復聲請人每月又有
    約27, 000 餘元之收入可供生活，因此客觀上尚難認聲請人
    不能支付其欠款，而有不能清償債務或有不能清償之虞之情
    形存在。
四、末按聲請更生或清算不合程式或不備其他要件者，法院應以
    裁定駁回之，但其情形可以補正者，法院應定期間先命補正
    ，復為消債條例第8 條所明定。職是，本件聲請人既無「不
    能清償債務或不能清償之虞」之情事，且其更生之聲請又不
    符消債條例第3 條所定要件，且上開欠缺又屬無從補正，依
    上開說明，自應駁回其聲請。
五、依消費者債務清理條例第8 條、第15條，民事訴訟法第78條
    、第95條，裁定如主文。
中    華    民    國    97    年    11    月    20    日
                  民事第三庭  法  官  吳志豪
以上正本係照原本作成。
如不服本裁定，應於送達10日內向本院提出抗告狀，並繳納裁判
費新台幣1,000元。
中    華    民    國    97    年    11    月    20    日
                              書記官  劉音利


司法院資訊處製作；財團法人民間司法改革基金會備份。
